臺灣高等法院臺中分院民事裁定　97年度重再更(一)字第2號
再 審 原告　　陳秀瓊
訴訟代理人　　張慶宗律師
再 審 被告　　吳中庸
訴訟代理人　　陳漢洲律師
　　　　　　　林春榮律師
上列當事人間請求土地所有權移轉登記事件，再審原告對於中華
民國96年10月31日本院95年度重上更(一)字第35號確定判決，提起
再審之訴，本院裁定如下：
    主  文
再審原告應於收受本裁定正本送達之翌日起七日內補繳裁判費新
臺幣壹拾貳萬肆仟零捌拾元。
    理  由
一、本件兩造間請求土地所有權移轉登記事件，據最高法院指示
    查明訴訟標的價額為若干及第二、三審裁判費繳納情形，經
    本院調閱各該卷證查明後，爰說明如次：
(一)本件所涉台中市○○區○○段624、690、691、692地號等4
    筆土地面積合計為32667.58平方公尺（計算式：2761.73＋2
    0481.33＋8674.52＋750＝32667.58），起訴時之公告現值
    均為每平方公尺新台幣（下同）3,400元（參見原審卷即臺
    灣臺中地方法院91年度重訴字第435號卷第36頁至第51頁所
    附土地登記謄本影本），故系爭4筆土地依公告現值計算之
    價額合計為111,069,772元，先予敘明。
(二)再審被告提起本訴，請求再審原告應將系爭4筆土地應有部
    分各24287/67200移轉登記予再審被告，經原審法院於92年
    12月19日以91年度重訴字第435號判決再審被告勝訴，再審
    原告提起上訴，初聲明請求駁回命其移轉「逾」應有部分30
    /192部分，故其上訴之訴訟標的價額應為2,787,484元【計
    算式：111,069,772×（24,287/67,200－30/192）＝22,787
    ,484.32……，小數點以下四捨五入，下同】，第二審之裁
    判費即應為318,828元。原審法院雖曾於93年2月4日誤裁定
    本件上訴訴訟標的價額為23,324,652元，而據以命再審原告
    繳納第二審裁判費325,956元，再審原告亦已於93年2月20日
    依命如數繳納，惟，經再審原告對該原審法院補費裁定提起
    抗告，本院已於93年4月28日以93年度重上字第29號裁定重
    新核定訴訟標的價額如上，廢棄原裁定命再審原告補繳裁判
    費超過上開數額部分，併發回再審原告溢繳之裁判費。是此
    部分之裁判費並無短繳或溢繳情事（嗣再審原告之上訴聲明
    範圍雖有變動，惟，並不影響其上訴時訴訟標的價額之核定
    及裁判費之計算）。
(三)本院繼而於94年3月9日以93年度重上字第29號判決駁回原審
    判決命再審原告移轉應有部分60/192部分，再審被告不服，
    上訴至三審，請求廢棄該本院二審判決不利於其部分，是其
    上訴三審之訴訟標的價額應為34,709,304元（計算式：111,
    069,772×60/192＝34,709,303.75），第三審之裁判費為47
    6,172元，而再審被告已於94年4月11日自行如數繳納。是此
    部分之裁判費並無短繳或溢繳情事。
(四)嗣最高法院於95年9月7日以95年度台上字第1962號判決廢棄
    上開本院93年度重上字第29號判決並發回本院，本院以95年
    度重上更(一)字第35號受理後，因係更審，前審即上開(二)部
    分「已有」繳納裁判費，故免再徵裁判費。
(五)其後，本院於96年10月31日以95年度重上更(一)字第35號判決
    駁回再審原告之二審上訴，再審原告不服，上訴至三審，且
    未繳納三審之裁判費，經最高法院於97年3月21日以97年度
    台上字第553號裁定以「難認其已合法表明上訴理由，應認
    其上訴為不合法」為由而駁回。且參照司法院院字第2155號
    解釋：「民事再審之訴。依訴訟費用暫行規則第15條。固應
    徵收裁判費。惟裁判費之繳納。僅為再審之訴合法要件之一
    種。如已有其他不合法之情形。不能補正者。可逕以裁定駁
    回之。毋庸命其補繳裁判費」之意旨，此三審上訴既係因有
    其他不合法情形而逕以裁定駁回，故未命再審原告繳納三審
    裁判費。
(六)嗣再審原告對上開本院95年度重上更(一)字第35號判決提起再
    審之訴，請求廢棄命其移轉應有部分198/672部分，經本院
    於97年6月30日以97年度重再字第7號裁定以「提出本件再審
    期間已逾30日，本件再審之訴為不合法」為由而駁回。且參
    照上開司法院院字第2155號解釋意旨，此再審既係因有其他
    不合法情形而逕以裁定駁回，故未命再審原告繳納再審裁判
    費。惟，其後再審原告對上開本院97年度重再字第7號裁定
    提起抗告，並已於97年7月11日繳納抗告費1,000元，經最高
    法院於97年9月18日以97年度台抗字第620號裁定廢棄發回本
    院，經本院以本件97年度重再更(一)字第2號受理。此雖亦係
    更審，然，與上開(四)之更審不同，本更審之前審即上開(
    七)部分因係以其他不合法情形裁定駁回而「未有」繳納裁
    判費，故本更審既非以有其他不合法情形而裁定駁回，自應
    繳納裁判費。最高法院66年台抗字第418號判例雖係針對就
    更審判決為上訴之裁判費繳納情形而為闡釋，然，非不得為
    本更審裁判費繳納之參考，據此判例要旨：「民事訴訟費用
    法第18條後段所定：發回或發交更審再行上訴者，免徵裁判
    費【按此規定已移列修正於民事訴訟法第77條之16第1項後
    段】，係專指發回或發交前上訴已繳上訴裁判費者而言。至
    當事人不服法院之裁定提起抗告，雖已繳抗告費，如抗告法
    院將該裁定廢棄發回，經原法院為本案有無理由之判決者，
    對之提起上訴，仍有繳納上訴裁判費之義務」，亦可得知本
    件發回更審應繳納裁判費。經核其訴訟標的價額為32,725,9
    15元，應徵裁判費為450,036元（按即同上開(六)）。而再
    審原告已於100年3月23日以訴訟標的價額23,324,652元為基
    準，補繳裁判費325,956元（按即誤依上開(二)原審法院93
    年2月4日之裁定內容計算繳納），即尚短繳124,080元（計
    算式：450,036元－325,956元＝124,080元）。
(七)嗣本院於99年12月28日以97年度重再更(一)字第2號判決廢棄
    上開本院95年度重上更(一)字第35號判決，駁回命再審原告移
    轉應有部分198/672部分，再審被告不服，上訴至三審，核
    其訴訟標的價額為32,725,915元，應徵裁判費為450,036元
    （按即同上開(六)），惟，再審被告誤認其訴訟標的價額為
    34,709,304元，並據以於100年1月27日自行向本院繳納三審
    裁判費476,172元（按即誤認與上開(三)對本院93年度重上
    字第29號判決上訴之訴訟標的價額及裁判費相同），即溢繳
    26,136元（計算式：476,172元－450,036元＝26,136元）。
二、綜上所述，本件再審應徵裁判費為450,036元，再審原告迄
    今僅繳納325,956元，尚短繳124,080元，茲依民事訴訟法第
    505條、第444條第1項但書規定，限再審原告於收受本裁定
    正本之日起7日以內，如數補繳到院，逾限即依同法第502條
    第1項之規定，認再審之訴為不合法，以裁定駁回之。另再
    審被告就本院95年度重上更(一)字第35號判決提起上訴，溢繳
    三審裁判費26,136元，應另予發還，併予敘明。
三、依民事訴訟法第77條之17第1項，裁定如主文。
中    華    民    國   100    年    5     月    20    日
                民事第三庭    審判長法  官  陳照德
                                    法  官  曾謀貴
                                    法  官  朱  樑
以上正本係照原本作成。
就訴訟標的價額之核定部分，得抗告，其他不得抗告。
如不服本裁定應於裁定送達後10日內向本院提出抗告理由狀（須
按他造人數附具繕本），並繳納抗告裁判費新台幣1,000元。
                                    書記官  曾煜智
中    華    民    國   100    年    5     月    23    日
                                                      Ｓ